【裁判字號】    97,訴,500
【裁判日期】    970331
【裁判案由】    違反毒品危害防制條例
【裁判全文】
臺灣彰化地方法院刑事判決               97年度訴字第500號
公  訴  人  臺灣彰化地方法院檢察署檢察官
被      告  甲○○
上列被告因違反毒品危害防制條例案件，經檢察官提起公訴（97
年度毒偵字第237號、第265號），本院依簡式審判程序判決如下
：
    主   文
甲○○施用第一級毒品，累犯，處有期徒刑玖月；又施用第一級
毒品，累犯，處有期徒刑捌月。應執行有期徒刑壹年肆月。
    事   實
一、甲○○前因施用毒品案件，經先後2次裁定送觀察、勒戒後
    ，均認無繼續施用毒品之傾向，分別由本院以87年度訴字第
    475號判決免刑確定及臺灣彰化地方法院檢察署檢察官以90
    年度毒偵緝字第432號為不起訴處分確定。復於民國90年間
    ，因施用毒品案件，經檢察官提起公訴並聲請送強制戒治，
    強制戒治部分，經本院以90年度毒聲字第4581號裁定令入戒
    治處所施以強制戒治1年，嗣經本院以91年度毒聲字第2182
    號裁定停止戒治，所餘戒治期間付保護管束，又因違反保護
    管束情節重大，由本院以91年度毒聲字第2732號裁定撤銷停
    止戒治，令入戒治處所施以殘餘期間之強制戒治，迄92年6
    月10日執行完畢釋放，所涉刑案部分，則經本院以91年度訴
    字第53號判處有期徒刑9月、4月，應執行有期徒刑1年確定
    。另於94年間，因施用毒品案件，經本院以94年度訴字第95
    4號判處有期徒刑8月、5月，應執行刑有期徒刑1年確定（第
    一案）；又因竊盜案件，經本院以95年度易字第256號判決
    判處有期徒刑6月，如易科罰金，以銀元300元折算1日確定
    （第二案）；復因施用毒品案件，經本院以95年度訴字第94
    5號判決判處有期徒刑8月確定（第三案）；上開第二、三案
    件嗣由本院定其應執行刑為有期徒刑1年1月確定，再經本院
    以96年度聲減字第1437號裁定各減為有期徒刑3月、4月，應
    執行有期徒刑6月15日確定，並與第一案接續執行，而於96
    年9月16日縮短刑期執行完畢。詎其仍不知悛悔，於前揭強
    制戒治執行完畢釋放後5年內，復分別基於施用第一級毒品
    海洛因之犯意，先後於(1)96年12月4日8時許，在其位於彰化
    縣大村鄉○○村○○路64號住處、(2)96年12月11日12時許，
    在彰化縣大村鄉○○村○○路往大葉大學方向路旁，以針筒
    注射方式，施用第一級毒品海洛因各1次。其因屬毒品列管
    人口，嗣先後於96年12月5日9時40分許，為警在彰化縣大
    村鄉○○村○○路旁盤查查獲，經警採集其尿液送驗，結果
    呈嗎啡陽性反應；96年12月13日18時20分許，為警在彰化
    縣大村鄉○○路64號前盤查，雖當場無具體事證足資證明甲
    ○○確實涉有施用海洛因之犯行，惟甲○○仍自願隨同員警
    回所偵查，並於其施用海洛因犯罪未為有偵查權限之機關發
    覺前，即主動向員警自首前開(2)之施用毒品海洛因犯行，並
    接受裁判，且經警採集其尿液送驗，結果呈嗎啡陽性反應，
    而悉上情。
二、案經彰化縣警察局員林分局報告臺灣彰化地方法院檢察署檢
    察官偵查起訴。
    理  由
一、本案被告甲○○所犯係死刑、無期徒刑、最輕本刑為3年以
    上有期徒刑以外之罪，其於準備程序就前揭被訴事實為有罪
    之陳述，經受命法官告知簡式審判程序之旨，並聽取其與公
    訴人之意見後，本院認無不得或不宜改依簡式審判程序進行
    之處，爰依刑事訴訟法第273條之1第1項、第284條之1，裁
    定本案由受命法官獨任進行簡式審判程序，合先敘明。
二、訊據被告甲○○對於上開事實坦承不諱，且其分別於96年12
    月5日、96年12月13日為警採集之尿液，經送驗結果，均呈
    嗎啡陽性反應，有彰化縣警察局員林分局委託檢驗尿液代號
    與真實姓名對照認證單及詮昕科技股份有限公司出具之濫用
    藥物尿液檢驗報告各2紙在卷可稽，足徵被告之任意性自白
    與事實相符，堪予採信。又被告前因施用毒品案件，經檢察
    官提起公訴並聲請送強制戒治，強制戒治部分，經本院以90
    年度毒聲字第4581號裁定令入戒治處所施以強制戒治1年，
    嗣經本院以91年度毒聲字第2182號裁定停止戒治，所餘戒治
    期間付保護管束，又因違反保護管束情節重大，由本院以91
    年度毒聲字第2732號裁定撤銷停止戒治，令入戒治處所施以
    殘餘期間之強制戒治，迄92年6月10日執行完畢等情，有臺
    灣高等法院被告前案紀錄表、臺灣彰化地方法院檢察署刑案
    資料查註紀錄表各1份在卷可考，本案事證明確，被告於前
    揭強制戒治執行完畢釋放後，5年內再犯本件施用第一級毒
    品之犯行，洵堪認定，應予依法論科。
三、查海洛因係毒品危害防制條例所定之第一級毒品，不得非法
    持有、施用。核被告甲○○所為，均係犯毒品危害防制條例
    第10條第1項之施用第一級毒品罪。其為供施用毒品海洛因
    而持有之低度行為，為其施用之高度行為所吸收，不另論罪
    。被告所犯上開2次施用第一級毒品罪，犯意各別，應予分
    論併罰。又被告有如事實欄所述前科及執行紀錄，有臺灣彰
    化地方法院檢察署刑案資料查註紀錄表、臺灣高等法院被告
    前案紀錄表各1份在卷可考，其於5年以內故意再犯本件有期
    徒刑以上之2罪，均為累犯，應各依刑法第47條第1項之規定
    加重其刑。另按刑法第62條所謂「發覺」，固非以有偵查犯
    罪職權之機關或人員確知其人犯罪無誤為必要，而於對其發
    生嫌疑時，即得謂為已發覺；但此項對犯人之嫌疑，仍須有
    確切之根據得為合理之可疑者，始足當之，若單純主觀上之
    懷疑，要不得謂已發生嫌疑（最高法院72年臺上字第641號
    判例意旨參照）。本件有關被告涉犯施用第一級毒品海洛因
    之犯行，被告因員警於96年12月13日18時20分許在彰化縣大
    村鄉○○村○○路64號前盤查，雖當場無具體事證足資證明
    被告確實涉有上開事實(2)之施用海洛因犯行，被告仍自願隨
    同員警回所偵查，並同意採尿送驗，惟在尚未知悉檢驗結果
    ，而被告外觀亦無何特徵足以顯現其係現行犯或準現行犯之
    情形下，被告即在警員製作筆錄時主動向彰化縣警察局員林
    分局警員自首上開事實(2)之施用第一級毒品海洛因犯行（詳
    見96年12月13日警局調查筆錄），足認被告確係在警員未發
    現有確切之根據得為合理之懷疑前，即主動供述其施用第一
    級毒品海洛因，是被告對於未發覺之罪自首而接受裁判，應
    依自首之規定減輕其刑，上開刑有加重及減輕者，並依法先
    加後減之。爰審酌被告因施用毒品經強制戒治及刑之執行後
    ，猶未能深切體認毒品危害己身之鉅，及早謀求脫離毒害之
    道，反而於出監後伺機再犯，未見有何收斂、警惕之意，無
    視於毒品對於自身健康之戕害及國家對於杜絕毒品犯罪之禁
    令，自有使其接受相當時期監禁以敦化性情之必要，惟念及
    被告尚能坦承犯行，且施用毒品固戕害個人健康至深，然就
    他人權益之侵害仍屬有限，及其犯罪目的、手段、智識程度
    等一切情狀，分別量處如主文所示之刑，並定其應執行之刑
    ，以示懲儆。
據上論斷，應依刑事訴訟法第273條之1第1項、第299條第1項前
段，毒品危害防制條例第10條第1項，刑法第11條前段、第47條
第1項、第51條第5款、第62條前段，判決如主文。
本案經檢察官莊佳瑋到庭執行職務。
中    華    民    國    97    年    3     月    31    日
                  刑事第二庭          法  官   尚安雅
以上正本證明與原本無異。
如不服本判決，應於判決送達後10日內，向本院提出上訴書狀，
上訴書狀應「敘述具體上訴理由」，並按他造當事人之人數附繕
本。「切勿逕送上級法院」。
中    華    民    國    97    年    4     月     3     日
                                      書記官   陳佳宏
附錄本案論罪科刑法條全文：
毒品危害防制條例第10條
施用第一級毒品者，處 6 月以上 5 年以下有期徒刑。
施用第二級毒品者，處 3 年以下有期徒刑。


司法院資訊處製作；財團法人民間司法改革基金會備份。
